臺灣桃園地方法院行政訴訟判決　
110年度交字第495號
111年4月19日辯論終結
原      告  陳雅麗  

訴訟代理人  鄭瀚昌  
被      告  桃園市政府交通事件裁決處
                      設桃園市○○區○○路00號7~8樓
代  表  人  張丞邦    住同上
訴訟代理人  黃一鳴律師
上列當事人間交通裁決事件，原告不服被告民國110年10月1日桃
交裁罰字第58－CX0000000號裁決，提起行政訴訟，本院判決如下
：
    主  文
原告之訴駁回。
訴訟費用新臺幣參佰元由原告負擔。
    事實及理由
一、事實概要：
    原告於民國110年8月15日9時55分許，駕駛車牌號碼000－000
    0號自用小客車（下稱系爭車輛），行經新北市五股區臺65
    線南向0.7公里處時，為民眾於110年8月19日檢舉，經新北
    市政府警察局蘆洲分局（下稱舉發機關）員警認原告有「行
    駛快速公路未依規定變換車道」之違規，遂逕行舉發並填製
    新北市警交大字第CX0000000 號之舉發違反道路交通管理事
    件通知單（下稱系爭舉發通知單），記載應到案日期110年1
    0月21日前，並移送被告處理。嗣原告於110年9月10日到案
    陳述不服舉發，經被告函請舉發機關協助查明事實後，認原
    告確有「行駛快速公路未依規定變換車道」之違規，即於11
    0年10月1日填製桃交裁罰字第58－CX0000000號裁決書（下稱
    原處分），爰依道路交通管理處罰條例(下稱處罰條例)第33
    條第1項第4款及違反道路交通管理事件統一裁罰基準及處理
    細則（下稱裁罰基準及處理細則）等規定，裁處原告罰鍰新
    臺幣（下同）3,000元，並記違規點數1點。原告不服，於是
    提起本件行政訴訟。
二、原告起訴主張及聲明：
（一）主張要旨：本件違規路段上橋後即直行匯入，原告於此路
      段並無故意明顯向右偏移，係直行進入快速道路，係因上
      開路段太快縮減，一時疏忽而未打方向燈。又有法官認為
      道交條例要求駕駛依規定使用方向燈，目的在於使其他用
      路人得預知行車方向，「直行匯入」，行駛方向本來就能
      被後方車輛預見，何必強求使用無謂的方向燈？且本件客
      觀上甚至不至於發生任何危害，足認不具有主觀可歸責性
      。
（二）聲明：撤銷原處分。
三、被告答辯及聲明：
（一）答辯要旨：
    ⒈引用處罰條例第7條之1、第33條第1項第4款、第63條第1項
      第1款、道路交通安全規則（下稱道安規則）第105條、高
      速公路及快速公路交通管制規則（下稱管制規則）第6條
      第1項第2款、第11條、道路交通標誌標線號誌設置規則（
      下稱設置規則）第149條第1項第1款第1點前段、第189條
      之1，及臺灣新北地方法院105年度交字第63號等相關交通
      法規之條文與判決（詳卷附答辯狀）。
    ⒉舉發機關110年9月17日新北警蘆交字第1104444813號函文
      表示略以：「…本案係為民眾於110年8月15日9時55分許，
      於本市五股區臺65線南向0.7公里處附近，發現不詳人士
      駕駛BGP-3681號汽車因有行駛快速公路未依規定變換車道
      (入臺65線時未顯示方向燈)之違規情事，並於110年8月19
      日於違規行為7日內檢具相關事證資料提出檢舉，嗣本分
      局員警審視影片核違規屬實，爰依法製單舉發…」等語。
　　⒊復經檢視採證光碟內容，於影片顯示時間9時55分54秒許，
      路面即顯示白虛線分隔同向車道，而系爭車輛亦同時變換
      車道且未依上開規定使用方向燈。道路交通管理處罰條例
      ，依其立法目的，即在為加強道路交通管理，維護交通秩
      序，確保交通安全。其中有關駕駛人行為應遵守之規定，
      本即都有其特別規範之安全理由，其中有關行進間之變換
      車道或轉彎，必須使用方向燈提醒其他駕駛人及行人，尤
      為駕駛人須具備之基本常識，俾利其他用路人了解車輛動
      向，以維自身及他人行車安全。換言之，上開使用方向燈
      等行為係駕駛人行駛中應盡之注意義務，駕駛人確有遵守
      之義務。
　　⒋復參照臺灣臺中地方法院107年度交字第112號判決意旨，
      原告之行為確為變換車道，即應依規定使用方向燈。又原
      告已自承路段太快縮減一時疏忽打方向燈，惟違規路段路
      面劃設有車道縮減標線(白色箭頭)，且穿越虛線亦明顯劃
      分同向車道，是原告於上開時、地一時疏忽未依規定使用
      方向燈，縱非故意，亦屬應注意、能注意而不注意之過失
      。違反行政法上義務之行為非出於故意或過失者，不予處
      罰，為行政罰法第7條第1項所明定，其立法目的乃有故意
      或過失始有處罰之原則，對於違反行政法上義務之處罰，
      以行為人有可非難性及可歸責為前提，即行為人主觀上有
      故意或過失，始予處罰。準此以觀，違反行政法上義務之
      行為，雖非出於故意而係出於過失，仍應予以處罰。
　　⒌綜上所述，系爭車輛因有「行駛快速公路未依規定變換車
      道」之情，已該當處罰條例第33條第1項第4款規定之要件
      ，是被告依法裁處，應無違誤，原告之訴為無理由。　
（二）聲明：駁回原告之訴。
四、爭點：
（一）被告認定原告有「行駛高速公路未依規定變換車道」之違
      規，有無違誤？
（二）被告以原處分裁罰原告罰鍰3,000元，並記違規點數1點，
      有無違誤？
五、本院之判斷：
（一）前提事實：
      原告於110年8月15日9時55分許，駕駛系爭車輛行經新北
      市五股區臺65線南向0.7公里處時，為民眾於110年8月19
      日檢舉，經舉發機關員警認原告有「行駛快速公路未依規
      定變換車道」之違規等情，此有舉發機關110年9月17日新
      北警蘆交字第1104444813號函文（見本院卷第31頁）、行
      車記錄器畫面擷取照片（見本院卷第33至34頁）系爭舉發
      通知單（見本院卷第41頁）、汽車車籍查詢（見本院卷第
      43頁）、汽車車主歷史查詢（見本院卷第45頁）、交通違
      規案件陳述書（見本院卷第47頁）、違規路段現場照片（
      見本院卷第48頁）等資料各1份在卷可憑。
（二）被告認定原告有「行駛高速公路未依規定變換車道」之違
      規，並無違誤：
    ⒈按「汽車行駛於高速公路、快速公路或設站管制之道路，
      不遵使用限制、禁止、行車管制及管理事項之管制規則而
      有下列行為者，處汽車駕駛人新臺幣3,000元以上6,000元
      以下罰鍰：四、未依規定變換車道」，處罰條例第33條第
      1項第4款定有明文。又管制規則第11條規定：「汽車在行
      駛途中，變換車道或超越前車時，應依標誌、標線、號誌
      指示，並不得有下列情形：一、驟然或任意變換車道。二
      、未依規定使用方向燈。三、未保持安全距離及間隔。四
      、駛離主線車道未依序排隊，插入正在連貫駛出主線之汽
      車中間」。次按「行車遇有轉向、減速暫停、讓車、倒車
      、變換車道等情況時所用之燈光及駕駛人之手勢，應依下
      列規定：六、變換車道時，應先顯示欲變換車道方向之燈
      光或手勢」、「汽車駕駛人，應依下列規定使用方向燈：
      一、起駛前應顯示方向燈。二、左（右）轉彎時，應先顯
      示車輛前後之左（右）邊方向燈光；變換車道時，應先顯
      示欲變換車道方向之燈光，並應顯示至完成轉彎或變換車
      道之行為」，道安規則第91條第1項第6款、第109條第2項
      第1款、第2款所明定。
    ⒉經查，本院依職權勘驗被告所提供之錄影畫面擷取照片，
      其內容（略以）：「⒈照片編號4：錄影畫面時間9時55分3
      6秒許（見本院卷第33頁反面），照片內容：原告駕駛車
      牌號碼000－0000號自用小客車（下稱系爭車輛）駛入新北
      市五股區臺65線快速公路之畫面。⒉照片編號1：錄影畫面
      時間9時55分53秒許（見本院卷第33頁），照片內容：可
      看見系爭車輛行駛於該路段快速公路之最內側車道上，且
      該路段最內側車道之地面劃設有『↗』之減縮車道的箭頭標
      線，而系爭車輛之右側方向燈並未閃爍。⒊照片編號2：錄
      影畫面時間9時55分55秒許（見本院卷第33頁），照片內
      容：可看見系爭車輛已橫跨於『穿越虛線』上行駛，但其右
      側方向燈並未閃爍。⒋照片編號3：錄影畫面時間9時55分5
      7秒許（見本院卷第33頁反面），照片內容：可看見『穿越
      虛線』已在系爭車輛之左側，亦即系爭車輛已完成向右變
      換車道之行為，但其右側方向燈仍未閃爍」等情（見本院
      卷第62至63頁），核與舉發機關110 年9月17日新北警蘆
      交字第1104444813號函文表示略以：「說明：二、本案係
      民眾於110 年8 月15日9 時55分許，於本市五股區臺65線
      南向0.7公里處附近，發現不詳人士駕駛BGP－3681號汽車
      因有行駛快速公路未依規定變換車道（入臺65線時未顯示
      方向燈）之違規情事，並於110年8 月19日於違規行為7日
      內檢具相關事證資料提出檢舉，嗣本分局員警審視影片核
      違規屬實，爰依法製單舉發…」等語（見本院卷第31頁）
      ，大致相符，足認系爭車輛確於110年8月15日9時55分許
      ，行經新北市五股區臺65線南向0.7公里處時，有向右跨
      越「穿越虛線」之事實，而該車既然確有跨越穿越虛線行
      駛之情，即屬變換車道，便應遵守上開道安規則對於變換
      車道時應遵守之規範。據此，系爭車輛於跨越「穿越虛線
      」而變換車道時，確有未依規定使用方向燈之情，而原告
      亦坦承：其係一時疏忽而未打方向燈等語（見本院卷第5
      頁），則核諸前開說明，足認其違規屬實。
    ⒊原告雖主張：有法官認為處罰條例要求駕駛依規定使用方
      向燈，目的在於使其他用路人得預知行車方向，「直行匯
      入」之行駛方向本來就能被後方車輛預見，何必強求使用
      無謂的方向燈？且本件客觀上甚至不至於發生任何危害，
      足認不具有主觀可歸責性等語。惟查，駕駛人於進入快速
      公路後，遇有車道縮減之標線（即「↗」），必須跨越「
      穿越虛線」而駛入主線車道時，即屬「變換車道」之行為
      。再對照上開行車記錄器畫面擷取照片（見本院卷第33頁
      正反面），可見系爭車輛確從縮減車道處跨越右側之「穿
      越虛線」，行駛進入主線車道之內側車道上之事實明確，
      其為變換車道之行為，自應全程使用方向燈，以提醒前後
      車輛之駕駛人，以維護行車安全。再者，道安規則第91條
      第1項第6款規定：「變換車道時，應先顯示欲變換車道方
      向之燈光或手勢」，上開立法規定係認變換車道，如未先
      顯示欲變換車道方向之燈光，即已係屬於有礙行車安全之
      行為，始會有上開法律規定。換言之，變換車道時，不以
      客觀上有發生危害之情況產生，始須使用方向燈。至於原
      告所爰引新聞報導「路肩接減速車道而未使用方向燈」，
      經審理後遭其他法院行政訴訟庭法官撤銷之案例，但本件
      原告駕駛系爭車輛係因有行駛快速公路未依規定變換車道
      (駛入臺65線時未顯示方向燈)之違規情事，顯與上開新聞
      報導中係由路肩接減速車道而未使用方向燈之情形並不符
      合，況且其他法院之判決並不能拘束本院，僅具個案拘束
      力，尚難執為本件原處分應予撤銷之依據或拘束本案之判
      斷。故原告上開主張，並不足採。
　　⒋至原告主張：原處分違反行政罰法第19條「情節輕微，免
      予處罰」規定等語。惟按「違反行政法上義務應受法定最
      高額新臺幣3,000 元以下罰鍰之處罰，其情節輕微，認以
      不處罰為適當者，得免予處罰」，行政罰法第19條定有明
      文，顯見行政罰法第19條係於違反行政法上義務應受法定
      「最高額3,000 元以下罰鍰」處罰時始有適用，本件依處
      罰條例第33條第1項第4款規定，係處3,000元以上6,000元
      以下罰鍰，非屬行政罰法第19條所適用之情形。故原告上
      開主張，顯係誤解法律之規定，不足採信。　　
    ⒌綜上所述，原告係持有合法駕駛執照之人，其變換車道未
      依規定使用方向燈之違規行為，縱認其非故意，亦有應注
      意，能注意，而未注意之過失責任。故本件被告認定原告
      有「行駛高速公路未依規定變換車道」之違規行為事實，
      並無違誤。
（三）被告以原處分裁罰原告罰鍰3,000元，並記違規點數1點，
      並無違誤：
    ⒈按「汽車行駛於高速公路、快速公路或設站管制之道路，
      不遵使用限制、禁止、行車管制及管理事項之管制規則而
      有下列行為者，處汽車駕駛人新臺幣3,000元以上 6,000
      元以下罰鍰：四、未依規定變換車道」、「汽車駕駛人有
      下列各款所列條款之一者，除依原條款處罰鍰外，並予記
      點：一、有第33條第1項、第2項、第38條第1項、第40條
      、第45條、第47條第1款至第3款、第48條、第49條或第60
      條第1項、第2 項第1款、第2款情形之一者，各記違規點
      數1點」，處罰條例第33條第1項第4款、第63條第1項第1
      款分別定有明文。
    ⒉次按裁罰基準及處理細則第1條規定：「本細則依道路交通
      管理處罰條例第92條第4項規定訂定之」、第2條第1項、
      第2項規定：「處理違反道路交通管理事件之程序及統一
      裁罰基準依本細則之規定辦理。前項統一裁罰基準，如附
      件違反道路交通管理事件統一裁罰基準表」，核上開裁罰
      基準及處理細則之規定，就其立法目的及功能，乃為防止
      處罰機關枉縱或偏頗，依處罰條例第92條第4項所授權交
      通部會同內政部訂定之裁罰基準及處理細則及其附件「違
      反道路交通管理事件統一裁罰基準表」（下稱裁罰基準表
      ），用以維持裁罰之統一性與全國因違反道路交通管理事
      件受處罰民眾之公平，不因裁決人員不同，而生偏頗，寓
      有避免各監理機關於相同事件恣意為不同裁罰之功能，並
      非法所不許，於憲法上保障人民財產權之意旨並無牴觸（
      此並有司法院釋字第511號解釋意旨理由足資參照），是
      被告自得依此裁罰基準表而為裁罰。
    ⒊原告確有「行駛高速公路未依規定變換車道」之違規行為
      ，已詳如前述，且原告係於應到案期限內到案聽後裁決，
      又依裁罰基準表規定：「小型車」、「行駛高、快速公路
      未依規定變換車道」，於期限內繳納或到案聽候裁決者，
      裁處罰鍰3,000元。是本件被告依處罰條例第33條第1 項
      第4款、第63條第1項第1款、裁罰基準及處理細則及裁罰
      基準表等規定，以原處分裁罰原告3,000元之法定罰鍰，
      並記違規點數1點，經核即屬於法有據，該等處分並無違
      誤。故原告訴請撤銷原處分為無理由，應予駁回。
（四）本件判決基礎已臻明確，兩造其餘之攻擊防禦方法及訴訟
      資料經本院審酌後，核與判決結果不生影響，無一一論述
      之必要，附此敘明。
六、本件第一審裁判費為裁判費300 元，應由原告負擔，爰確定
    第一審訴訟費用額如主文第二項所示。
七、據上論結，本件原告之訴無理由，依政訴訟法第237條之8  
    第1項、第98條第1項前段等規定，判決如主文。
中　　華　　民　　國　　111 　年　　4 　　月　　29　　日
　　　　　　　　　行政訴訟庭　法　官　黃漢權
上為正本係照原本作成。
如不服本判決，應於判決送達後20日內，向本院提出上訴狀並表
明上訴理由（原判決所違背之法令及其具體內容或依訴訟資料可
認為原判決有違背法令之具體事實），其未載明上訴理由者，應
於提出上訴後20日內向本院補提理由書（上訴狀及上訴理由書均
須按他造人數附繕本，如未按期補提上訴理由書，則逕予駁回上
訴），並應繳納上訴裁判費新臺幣750元。
中　　華　　民　　國　　111 　年　　5 　　月　　2 　　日
                              書記官  蕭竣升